臺灣臺南地方法院民事裁定　　　　　　　96年度小上字第14號
上　訴　人　乙○○○
被上訴人　　新光行銷股份有限公司
法定代理人　甲○○
訴訟代理人　丙○○
上列當事人間請求清償債務事件，上訴人對於中華民國96年3月
29日本院新營簡易庭96年度營小字第291號第一審判決提起上訴
，本院裁定如下：
    主  文
上訴駁回。
第二審訴訟費用新台幣壹仟伍佰元由上訴人負擔。
    理  由
一、按對於小額程序之第一審裁判之上訴，非以其違背法令為理
    由，不得為之，民事訴訟法第436條之24第2項定有明文。查
    ：本件被上訴人請求上訴人給付之訴訟標的金額為34000元
    ，其訴訟標的金額在100,000元以下，自應適用民事訴訟法
    第436條之8小額訴訟程序之規定，則依同法第436條之24第2
    項、第436條之25、第471條第1項規定，非以其違背法令為
    理由不得上訴，且須記載上訴理由，或於提起上訴後20 日
    內表明原判決所違背之法令及其具體內容，始合上訴程式，
    合先敘明。
二、又民事訴訟法第436條之23、第436條分別規定「第428條至
    第431條、第432條第1項、第433條至第434條之1及第436 條
    之規定，於小額程序準用之」、「簡易訴訟程序在獨任法官
    前行之。簡易訴訟程序，除本章別有規定外，仍適用第1章
    通常訴訟程序之規定」。又（通常訴訟程序第一章）民事訴
    訟法第280條第1項、第3項規定「當事人對於他造主張之事
    實，於言詞辯論時不爭執者，視同自認」、「當事人對於他
    造主張之事實，已於相當時期受合法之通知，而於言詞辯論
    期日不到場，亦未提出準備書狀爭執者，準用第1項之規定
    。但不到場之當事人係依公示送達通知者，不在此限」。另
    民事訴訟法第436條之18第1項規定「判決書得僅記載主文，
    就當事人有爭執事項，於必要時得加記理由要領」。
三、上訴人上訴意旨略謂：
  (一)本件起因於訴外人「巔峰科技有限公司」（下稱巔峰公司）
 　 自稱伊係「亞太固網寬頻股份有限公司」之關係企業，倘介
    紹他人辦理行動電話門號，將有贈品，且可享有分期繳納之
    優惠云云，上訴人不疑而中其圈套，才簽署分期繳納約定書
    ，詎事後亞太固網公司否認上情，該巔峰公司亦宣告倒閉人
    去樓空，上開行銷過程，完全是一種詐騙手法，在台南地區
    有多人受騙上當，現正連名請求消保官協助處理當中，上訴
    人亦為本案之受害者。
　(二)本件原審係因上訴人未到庭，以一造辯論而為上訴人全部敗
　  訴之判決，然對於被上訴人所主張上訴人向第三人（銀行）
    借貸未償還，該第三人將債權讓與被上訴人，爰本於借貸契
    約及債權讓與之法律關係請求云云，則被上訴人所主張之事
    實，是否真正？借貸契約是否確實經上訴人親自簽署？上訴
    人與該借款銀行所書立契約內容，其相互間意思表示是否一
    致等等，原審自應詳加調查。然原審只開一次庭，上訴人遲
    誤庭期未及請假，旋即被一造辯論而判決，原審所踐行之訴
    訟程序，顯有瑕疵，並有應於審判期日應調查之證據，漏未
    調查之違背法令，且本件判決只有主文，毫無事實及理由欄
    ，亦有判決不載理由之當然違背法令，依上開訴訟資料，應
    可認有違背法令之處。
  (三)爰為此提出上訴，請求廢棄原判決，並駁回被上訴人第一審
    之訴。
四、被上訴人則以：
　(一)本件清償債務事件，被上訴人係以「消費借貸」及「債權讓
    與」為請求權基礎向上訴人請求返還借款。
　(二)按上訴人乙○○○係因購買訴外人巔峰公司之商品而委由被
  　上訴人代向誠泰商業銀行（現已更名為臺灣新光商業銀行股
    份有限公司，下稱新光銀行）辦理消費性商品貸款，新光銀
    行又將債權讓與新光行銷股份有限公司即被上訴人。
　(三)被上訴人始終本於誠意與上訴人協商，並多次提出各項減免
  　優惠方案請上訴人審酌，惟經數度催請，上訴人皆無意繳納
    ，亦未曾出面解決，致被上訴人不得不提起訴訟以確保債權
    。並經鈞院新營簡易庭分案為96年度營小字第291號，並訂
    於96年3月29日下午2時28分審理。
　(四)上訴人經合法通知，且查無民事訴訟法第386條情事，上訴
    人無故不到，經承審法官依民事訴訟法第385條、第433-1條
    、第433-3條准一造辯論，並定於96年3月29日宣判。
　(五)上訴人既經合法通知拒不到庭，又無提出原審法官判決違背
    相關法規之事實，僅就其與訴外人之買賣糾紛為由，提出上
    訴，是為無理由。並聲明：駁回上訴人之上訴。
五、經查：
　(一)上訴人主張：本件原審係因上訴人未到庭，以一造辯論而為
 　 上訴人全部敗訴之判決，然對於被上訴人所主張上訴人向第
　　三人（銀行）借貸未償還，該第三人將債權讓與被上訴人，
　  爰本於借貸契約及債權讓與之法律關係請求云云，則被上訴
    人所主張之事實，是否真正？借貸契約是否確實經上訴人親
    自簽署？上訴人與該借款銀行所書立契約內容，其相互間意
    思表示是否一致？等，原審自應詳加調查。然原審只開一次
    庭，上訴人遲誤庭期未及請假，旋即被一造辯論而判決，原
    審所踐行之訴訟程序，顯有瑕疵，並有應於審判期日應調查
    之證據，漏未調查之違背法令，且本件判決只有主文，毫無
    事實及理由欄，亦有判決不載理由之當然違背法令，依上開
    訴訟資料，應可認有違背法令之處。惟查：
　(1)債權讓與之通知，為讓與人或受讓人向債務人通知債權讓與
  　事實之行為，其性質為觀念通知，此項通知不需何等方式，
    僅足讓債務人得知即可，亦不需要債務人之承諾，如經通知
    即對債務人發生效力。則本件起訴狀繕本已送達予上訴人收
    受，事實及理由欄已載明債權讓與之通知，此有上訴人簽收
    之96年3月5日送達回證附卷可稽，足讓上訴人知悉債權讓與
    之事實，自無不可。
  (2)又被上訴人之訴狀繕本業於96年3月5日送達上訴人，並由上
    訴人本人簽收，辯論期日為96年3月29日下午2時28分，應認
    被上訴人主張之事實，已於相當時期合法之通知上訴人，而
    於上訴人於言詞辯論期日不到場，亦未提出準備書狀爭執者
    ，依民事訴訟法第280條第1項、第3項規定，應有自認之效
    力。且原審本於上訴人已經合法通知，進行辯論程序並准為
    一造辯論而為宣判（通知書上亦明載上訴人不到場之法律效
    果，合於民事訴訟法第385條第1項之規定），所踐行之訴訟
    程序，亦無瑕疵可言。
  (3)又小額判決之判決書得僅記載主文，民事訴訟法第436條之
    18 第1項定有明文。原審本於上開事實，依起訴狀內所載之
　　「消費借貸」及「債權讓與」法律關係，向上訴人請求返還
    所載之借款34,000元及自94年8月23日起至清償日止，按週
    年利率百分之二十計算之利息，而為判決，亦無判決當然違
    背法令情事。
  (4)又民事訴訟法第436條之28前段規定「當事人於第二審程序
    不得提出新攻擊或防禦方法」。上訴人於上訴狀雖又提出遭
    巔峰公司詐騙，現正連名請求消保官協助處理當中，上訴人
    亦為本案之受害者等情，然上訴人所指上開事由，未據其於
    原審言詞辯論終結前提出，應屬新攻擊或防禦方法，本件查
    無原審有違背法令致其無法提出之情事，上訴人自不得於上
    訴程序再行提出此新攻擊或防禦方法。
  (二)上訴人前揭指摘亦難認已合法表明上訴理由，依首開說明，
    應認其上訴為不合法。
六、末按法院為訴訟費用之裁判時，應確定其費用額；訴訟費用
    ，由敗訴之當事人負擔，民事訴訟法第436條之19第1項、第
    78條分別定有明文。經核本件訴訟費用額為第二審裁判費1,
    500元，應由敗訴之上訴人負擔，爰確定訴訟費用額如主文
    第2項所示。
七、據上論結，本件上訴為不合法，依民事訴訟法第436條之32
    第1項、第2項、第444條第1項前段、第436條之19第1項、第
    95條、第78條，裁定如主文。
中　　華　　民　　國　　96　　年　　10　　月　　30　　日
                  民事第二庭    審判長法  官　楊清安
                                      法  官  王獻楠
                                      法  官　曾鴻銘
以上正本係照原本作成。
本裁定不得抗告。
中　　華　　民　　國　　96　　年　　10　　月　　30　　日
                                      書記官　陳志德
